臺灣高等法院民事判決
110年度上字第34號
上  訴  人
即被上訴人  邱彥欽  
訴訟代理人  閻道至律師
複代  理人  劉興峯  
被上  訴人  蔡正為  

被上訴人即  
上  訴  人  陽政機械有限公司

法定代理人  黃連福  
訴訟代理人  湯其偉律師

上列當事人間請求侵權行為損害賠償事件，邱彥欽、陽政機械有
限公司對於中華民國109年9月30日臺灣新北地方法院108年度訴
字第236號第一審判決各自提起上訴，本院於110年4月20日言詞
辯論終結，判決如下：
    主      文
原判決關於駁回邱彥欽後開第二項之訴部分，及該部分假執行
  之聲請，暨該訴訟費用之裁判均廢棄。
蔡正為、陽政機械有限公司應再連帶給付邱彥欽新臺幣壹佰貳
  拾陸萬肆仟玖佰陸拾柒元，及自民國一百零八年四月五日起至
  清償日止按週年利率百分之五計算之利息。
邱彥欽其餘上訴駁回。
陽政機械有限公司之上訴駁回。
第一審訴訟費用關於廢棄部分，由蔡正為、陽政機械有限公司
  連帶負擔。
第二審訴訟費用，關於邱彥欽上訴部分，由蔡正為、陽政機械
  有限公司連帶負擔十分之九，餘由邱彥欽負擔。關於陽政機械
  有限公司上訴部分，由陽政機械有限公司負擔。
本判決第二項所命給付，於邱彥欽以新臺幣肆拾貳萬貳仟元供
  擔保後得假執行，但陽政機械有限公司如以新臺幣壹佰貳拾陸
  萬伍仟元預供擔保，得免為假執行。
    事實及理由
蔡正為未於言詞辯論期日到場，核無民事訴訟法第386條各款情
  形，爰依邱彥欽之聲請，由其一造辯論而為判決。
邱彥欽起訴主張：蔡正為受僱於陽政機械有限公司（下稱陽政
  公司）期間擔任業務，明知其駕駛執照（下稱駕照）已被吊扣
  ，不得駕駛汽車，陽政公司亦未盡監督責任，仍於蔡正為之駕
  照吊扣期間內之民國（下同）106年2月13日派發車牌號碼0000
  -00自用小客車（下稱系爭車輛）供蔡正為執行職務，且蔡正
  為明知於服用酒類後，不能駕駛動力交通工具，竟於106年3月
  6日16時許至18時許之間，在桃園火車站小吃部飲酒後駕駛系
  爭車輛下班回家，於同日18時41分行經新北市○○區○○路000號
  前時，本應注意車前狀況，隨時採取必要之安全措施，而依當
  時情形並無不能注意情事，但蔡正為因酒後酒精濃度高達每公
  升0.59毫克，注意力降低，致撞擊伊及伊駕駛之車牌號碼000-
  000重型機車（下稱系爭機車），伊因而受有左足背深部撕裂
  傷合併血管肌腱斷裂、左側脛骨與腓股開放性骨折、左手掌骨
  閉鎖性骨折、左側腹股溝撕裂傷合併肌肉斷裂、左膝窩撕裂傷
  及擦傷等傷害（下稱系爭傷害），系爭機車亦毀損（下稱系爭
  車禍），損失合計新臺幣（下同）4,083,003元（包括系爭機
  車回復原狀必要費用8,695元、醫療費用201,871元、看護費用
  133,200元、薪資損失1,142,976元、勞動能力減損
　1,596,261元、非財產上損害1,000,000元），扣除已受領汽車
  強制險理賠（107年1月16日受領118,824元、108年3月12日受
  領100,000元），爰依民法第184條第1項前段、第193條第1項
  、第195條第1項本文規定，請求蔡正為賠償3,864,179元，及
  選擇合併依民法第188條第1項本文；民法第184條第1項前段、
  第185條第1項、第193條第1項、第195條第1項本文（針對蔡正
  為在駕照吊扣期間使用系爭車輛肇事，陽政公司沒有盡監督責
  任。此為在第二審補充法律上之陳述，不涉及訴之追加，附此
  敘明），請求陽政公司負連帶賠償責任等語。聲明求為判決：
  ㈠蔡正為、陽政公司應連帶給付邱彥欽3,864,179元，及自起訴
  狀繕本送達翌日起至清償日止按年息5%計算之利息；㈡願供擔
  保，請准宣告假執行。
蔡正為未到場，亦未以書狀為任何陳述。陽政公司則以：系爭
  車禍發生當時，蔡正為已經下班，且其飲酒及肇事地點均不在
  其上下班必經之路上，是蔡正為酒後開車與執行職務無關，亦
  非屬利用職務上之機會及與執行職務之時間或處所有密切關係
  之行為；蔡正為被吊銷駕照，與系爭車禍之發生，無相當因果
  關係等語，資為抗辯。
原審判命蔡正為、陽政公司應連帶給付邱彥欽2,083,644元，及
  蔡正為自108年4月5日起，陽政公司自107年10月19日起，均至
  清償日止，按週年利率5%計算之利息，並為附條件之准、免假
  執行宣告，另駁回邱彥欽其餘之訴及假執行聲請。邱彥欽就其
  敗訴之一部聲明不服，其上訴聲明求為判決：㈠原判決關於駁
  回邱彥欽下開第2項之訴部分及該部分假執行之聲請均廢棄；㈡
  蔡正為、陽政公司應再連帶給付邱彥欽1,380,776元（包括系
  爭車禍發生後6個月期間之薪資損失23,544元、接續18個月之
  薪資損失857,232元，合計880,776元，及慰撫金
　500,000元。邱彥欽其餘敗訴部分，不在本件裁判範圍內，下
  不贅述），及自108年4月5日起至清償日止按週年利率5%計算
  之利息；㈢願供擔保，請准宣告假執行。陽政公司則答辯聲明
  求為判決：㈠上訴駁回；㈡如受不利判決，願預供擔保，請准宣
  告免為假執行。陽政公司就其敗訴部分聲明不服（陽政公司基
  於其個人關係提起上訴，上訴效力不及於蔡正為，是蔡正為敗
  訴部分不在本件裁判範圍內，下不贅述，附此敘明），上訴聲
  明求為判決：㈠原判決關於命陽政公司給付部分及該部分假執
  行之宣告，均廢棄；㈡前項廢棄部分，邱彥欽在第一審之訴及
  假執行之聲請均駁回。邱彥欽則答辯聲明求為判決：上訴駁回
  。　
得心證之理由：
㈠邱彥欽主張：蔡正為受僱陽政公司擔任業務期間，明知其駕照
  已被吊扣，不得駕駛汽車，且於服用酒類後，不能駕駛動力交
  通工具，竟於106年3月6日16時許至18時許之間在桃園火車站
  小吃部飲酒後，駕駛陽政公司派發供其執行職務之系爭車輛，
  於同日18時41分行經新北市○○區○○路000號前時，本應注意車
  前狀況，隨時採取必要之安全措施，而依當時情形並無不能注
  意情事，但蔡正為因酒後酒精濃度高達每公升0.59毫克，注意
  力降低，致撞擊伊及伊駕駛之系爭機車，伊因而受有系爭傷害
  ，系爭機車亦毀損等語，業據提出國立臺灣大學醫學院附設醫
  院（下稱臺大醫院）、財團法人徐元智先生醫藥基金會亞東紀
  念醫院（下稱亞東醫院）開立之診斷證明書等影本（原審調解
  卷，下稱調解卷，第30、31頁；原審訴字卷，下稱原審卷，第
  119至133頁）為證，並有新北市政府警察局新莊分局以107年1
  0月5日新北警莊交字第1073448112號函提出道路交通事故調查
  卷宗（內附詢問筆錄顯示蔡正為坦承肇事）影本（調解卷第38
  至110頁）可稽，復為陽政公司所不爭執。且臺灣新北地方檢
  察署（下稱新北地檢）檢察官對蔡正為提起公共危險等公訴（
  案號：106年度偵字第8278、12544、30029號，下稱系爭偵查
  案件），蔡正為於偵查中自白犯行，有邱彥欽提出之起訴書影
  本（調解卷第20至29頁），及系爭偵查案件卷宗影本（外放）
  可考。是邱彥欽之主張堪予信實。　
㈡按因過失不法侵害他人之權利者，負損害賠償責任，民法第
　184條第1項前段定有明文。系爭車禍係因蔡正為上開過失行為
  而發生，致邱彥欽受系爭傷害，其所有系爭機車亦毀損，蔡正
  為係因過失不法侵害邱彥欽之權利，邱彥欽依上開規定，請求
  蔡正為賠償損害，並無不合。
㈢按受僱人因執行職務，不法侵害他人之權利者，由僱用人與行
  為人連帶負損害賠償責任。但選任受僱人及監督其職務之執行
  ，已盡相當之注意或縱加以相當之注意而仍不免發生損害者，
  僱用人不負賠償責任，民法第188條第1項定有明文。次按所謂
  「執行職務」，除執行所受命令或所受委託之職務本身外，受
  僱人如濫用職務或利用職務上之機會及與執行職務之時間或處
  所有密切關係之行為，在客觀上足認為與其執行職務有關，而
  不法侵害他人之權利者，亦應包括在內。然若於客觀上並不具
  備受僱人執行職務之外觀，或係受僱人個人之犯罪行為而與執
  行職務無關者，即無本條之適用。查： 
⒈陽政公司提出其人事規章，於第1條固規定「上班時間：週一到
  週五8:00~17:30」，但參酌同條併規定「打掃時間下班前五分
  鐘」、「上班時間未經允許不得外出•若經查証屬實則曠職論
  」、「上班時間鐘聲響起不得在工作現場用餐」、「上下班時
  間不可有委託他人打卡或代打卡之行為，若經查証屬實則雙方
  皆以曠職二天論（初犯），嚴重者則以離職論。」（原審卷第
  413頁），堪認該固定上班時間及打卡規定，主要規範工作地
  點在陽政公司管理之職場範圍內之受僱人（即內勤員工）。
⒉陽政公司提出其制定之「員工使用（配用）公務車說明及注意
  事項」影本，於第10點規定「公務車僅開放公務使用，禁止私
  人行程上、下班及休假時間借用」、第11點規定「員工使用車
  輛，除當天行程超過PM20:00或隔日AM08:00之前有行程外，公
  務車輛一律需開回公司停放」（原審卷第417頁）；又提出蔡
  正為於106年2月13日簽署之「公務車輛保管人切結書」影本，
  內載蔡正為向陽政公司借用系爭車輛，供上班及公務時間使用
  （原審卷第451頁）。再參諸證人李佩嬑證稱：伊擔任陽政公
  司行政總監，蔡正為擔任業務，負責拜訪客戶，了解客戶的需
  求，需要離開公司在外跑業務，固定星期一會打卡，其他時間
  不一定進辦公室，但需要跟主管報告，每週週會要提出營業週
  計畫表確認該週行程，上下班都要以電話或透過LINE之通話、
  群組簡訊方式回報，行程如有變動要事先報告，但臨時更動，
  可能事後才報告；蔡正為申請使用系爭車輛，不一定每天都要
  開回公司，但公司要求的話，就必須開回公司，如果蔡正為拜
  訪客戶較晚，有先打電話給公司，就可以開回家等語（原審卷
  第399、403頁）。證人楊順發證稱：伊受僱於陽政公司擔任業
  務工程師期間，負責販賣公司生產的設備，借用公司提供的公
  務車洽公，借用期間内該車是歸伊管理，在公務範圍内隨時可
  以使用；公司規定進行業務前一週要提出營業週計畫表，記載
  拜訪的客戶及地點，每天出去工作後都要回報公司，用通訊軟
  體把工作的照片跟内容傳至總經理的群組，系爭車禍發生前，
  蔡正為也在這群組裡，每天要回報工作的照片跟内容，營業計
  畫表提出後，如果有需要優先處理的就會調整業務行程等語（
  本院卷第295至297頁）。且陽政公司提出蔡正為於106年2月13
  日、3月1日、3月6日出具及其他業務人員於不詳期日出具之營
  業週計畫表影本，有記載預定洽公時間者，其工作時間從上午
  7時至晚上10時不等，其他則多未記載預定工作時間（原審卷
  第455至473頁）。足見蔡正為使用系爭車輛執行職務（即至陽
  政公司客戶處推銷、販賣公司生產之機器設備），上下班路線
  及時間係配合客戶需求，每週預定工作內容、時間雖事先以營
  業週計劃表提出，但屆時仍有調整更動可能，僅需事前報備或
  事後回報。故陽政公司執上開⒉所示人事規章抗辯蔡正為下班
  時間固定為下午5時30分云云，為不可採。且陽政公司陳稱：
  伊公司位在新北市○○區○○○街00號，蔡正為居住○○市○里區○○路
  ○段000號12樓，依蔡正為於106年3月6日出具之營業週計畫表
  ，蔡正為記載當日預定拜訪位在新北市○○區000號之客戶仁德
  國際股份有限公司（下稱仁德公司）等語，固有該營業週計畫
  表影本、仁德公司變更登記表影本（原審卷第457頁；本院卷
  第95至97頁）可稽，但尚難遽認蔡正為酒後開車肇事，與「執
  行職務」毫無關連。
⒊按法院得依已明瞭之事實，推定應證事實之真偽，民事訴訟法
  第282條定有明文。查系爭車禍發生當時，蔡正為受僱於陽政
  公司擔任業務，並駕駛陽政公司配發供其跑業務使用之系爭車
  輛，乃陽政公司不爭執之事實；前開蔡正為於106年2月13日簽
  署之「公務車輛保管人切結書」，載明系爭車輛僅供蔡正為上
  班及公務時間使用；蔡正為於106年3月6日16時許至18時許之
  間飲酒後駕駛系爭車輛，於同日18時41分肇事，此時段尚在蔡
  正為通常執行職務（包括從住家往返洽公處所）時段內，及系
  爭偵查案件卷附詢問筆錄，記載蔡正為於106年3月7日自承其
  飲酒後回家途中肇事等語（調解卷第53頁），依該等事證，客
  觀上得推定系爭車禍之發生係蔡正為於執行職務本身，或濫用
  職務或利用職務上之機會及與執行職務之時間有密切關係之行
  為，該當民法第188條第1項本文所謂「執行職務」。又蔡正為
  於106年3月6日出具之營業週計畫表記載當日預定拜訪仁德公
  司，而蔡正為飲酒及肇事地點，不在往返其住家與仁德公司之
  間，固為邱彥欽所不爭執，惟揆之前開⒉，蔡正為得調整更動
  洽公行程，且仁德公司以110年2月2日仁字第1100001號函表示
  ：伊公司與陽政公司有業務往來，但106年3月6日廠商來訪紀
  錄已銷毀，無法確定當日蔡正為是否來洽公等語（本院卷第19
  3頁）。此外，陽政公司提出前開證人楊順發所指總經理的群
  組（即陽政營銷部LINE群組）自106年1月初至106年3月6日期
  間之訊息影本（本院卷第347至404頁），顯示蔡正為僅偶而上
  傳訊息，內容多為指示或聯繫同仁，尤其106年3月間完全未上
  傳訊息，無從知曉其是否依照上開營業週計畫表（原審卷第45
  5、457頁）所載預定行程執行職務，可見陽政公司並未切實要
  求蔡正為利用該群組回報工作情形。證人李佩嬑亦證稱：伊於
  106年3月6日下午5時許打電話至蔡正為手機，蔡正為未接聽，
  伊不清楚蔡正為為何到新莊等語（原審卷第402、403頁）。是
  尚不得執蔡正為於106年3月6日營業週計畫表記載預定至仁德
  公司，及蔡正為飲酒及肇事地點均不在往返其住家與仁德公司
  之間為由，否定上述推定之事實。
⒋綜上，蔡正為因執行職務，不法侵害邱彥欽之權利，邱彥欽主
  張陽政公司應依民法第188條第1項本文規定，與蔡正為連帶負
  損害賠償責任，洵非無據。
㈣按不法侵害他人之身體或健康者，對於被害人因此增加生活上
  之需要時，應負損害賠償責任，民法第193條第1項前段定有明
  文。邱彥欽主張：伊因系爭傷害支出醫療費用201,871元、看
  護費用133,200元（依強制汽車責任保險法第2條第5項規定，
  以每日1,200元計算，再依亞東醫院於106年10月25日開立之診
  斷證明書所載醫囑，伊於106年3月6日至27日計21天住院期間
  及出院後3個月期間需專人照顧，計算式：【1,200元x（21天+
  3x30天）=133,200元】等語，業據提出明細表、收據、診斷證
  明書等影本（調解卷第16、30、31頁；原審卷第65至117、119
  頁）為證，陽政公司未爭執，堪予信實，則邱彥欽主張依上開
  規定，蔡正為、陽政公司應連帶賠償醫療費用201,871元、看
  護費用133,200元，為有理由。
㈤按負損害賠償責任者，除法律另有規定或契約另有訂定外，應
  回復他方損害發生前之原狀。債權人亦得請求支付回復原狀所
  必要之費用，以代回復原狀。民法第213條第1、3項定有明文
  。邱彥欽主張：系爭機車為伊所有，遭系爭車輛撞擊受損，修
  理費包括材料費36,950元、工資5,000元，參酌行政院頒布之
  固定資產耐用年數表所定機車耐用年數為3年，系爭車禍發生
  時，系爭機車已使用9年5月，依定率遞減法每年折舊千分之53
  6，但歷年折舊累計總和不得超過成本額之10分之9，故伊得請
  求蔡正為支付系爭機車回復原狀之必要費用包括上開材料費之
  10%即3,695元及工資5,000元，合計8,695元等語，業據提出估
  價單、行車執照等影本（原審卷第59至63頁）為證，復為陽政
  公司所不爭執，堪予信實，則邱彥欽主張依上開規定，蔡正為
  、陽政公司應連帶賠償系爭機車回復原狀之必要費用8,695元
  ，為有理由。
㈥按不法侵害他人之身體或健康者，對於被害人因此喪失或減少
  勞動能力，應負損害賠償責任，民法第193條第1項定有明文。
　邱彥欽在原審主張：伊因系爭傷害減損15%勞動能力，以月薪
　47,624元，每月減損15%計算，每年勞動能力減損85,723元（
　47,624元X12月x15%）。伊於72年9月3日生，自107年9月18日
  起至65歲強制退休年齡即137年9月3日止計29.98年（計算式：
  10,943天÷365天），扣除中間利息後，勞動能力減損
　1,596,261元（計算式：85,723元x29.98x18.00000000）等語
  。經查，原審囑託臺大醫院鑑定，該院以109年2月12日校附醫
  秘字第1090900902號函附回復意見表，表示鑑定結果略以：
　使用「美國醫學會永久障害評估指引第六版」第1章「評估之
  基礎原理」、第2章「評估之實務應用」、第15章「上肢失能
  」及第16章「下肢失能」，依原審提供之亞東醫院病歷資料與
  邱彥欽來臺大醫院門診時所呈現之臨床症狀、徵象，並考量其
  工作經歷及發生事故時之年齡，經計算得出其勞動能力減損比
  例為15%等語（原審卷第255至258頁）。又原審論斷：邱彥欽
  每月收入43,700元，每年減少勞動能力之損害為78,660元（計
  算式：43,700元×15%×12個月），自106年9月7日起至強制退休
  年齡屆至之137年9月3日止，依霍夫曼式計算法扣除中間利息
  （首期給付不扣除中間利息），邱彥欽得請求賠償
　1,496,502元，逾此所為請求無據等語。邱彥欽、蔡正為對於
  此部分原判決均未聲明不服，陽政公司對於上開原審之論斷亦
  不爭執，自得援用。是邱彥欽在第二審主張依前開規定，蔡正
  為、陽政公司應連帶賠償其因減少勞動能力之損害1,496,502
  元，為有理由。
㈦按損害賠償，除法律另有規定或契約另有訂定外，應以填補債
  權人所受損害及所失利益為限。依通常情形，或依已定之計劃
  、設備或其他特別情事，可得預期之利益，視為所失利益。民
  法第216條定有明文。邱彥欽主張：系爭車禍發生前，伊受僱
  於富利餐飲股份有限公司，擔任富國外送分公司店經理，平均
  月薪47,624元【（105年1至5月薪資總額196,974元+105年6至1
  2月薪資總額374,512元）÷12月=47,623.83元，小數點以下4捨
  5入】，工作時需長時間站立及行走，並支援各個工作站，且
  每週進貨5次，貨品重量平均20公斤，公司無電梯，伊須步行
  將貨品搬至不同樓層，系爭傷害影響伊執行職務，致伊自
　106年3月6日起24個月期間無法工作，喪失薪資所得1,142,976
  元等語，經查：
⒈上述關於工作內容、因系爭傷害致不能工作及其期間之主張，
  業據邱彥欽提出①亞東醫院於106年10月25日開立之診斷證明書
  影本（記載醫囑略以：邱彥欽於106年3月6日來院急診處置，
  當天住院，106年3月7日行血管修補、肌腱修補術、肌肉修補
  術及骨折開放性復位術，106年3月21日行植皮手術，於
　106年3月27日出院，住院期間需人照護；邱彥欽從106年4月5
  日至106年10月25日共看8次門診，宜休養6個月」（原審卷第
　119頁）；②臺大醫院於107年8月21日開立之診斷證明書影本（
  記載醫囑略以：邱彥欽於107年6月19日、7月24日及8月21日至
  本院職業醫學科門診就診，107年6月22日於本院接受完整工作
  能力評估，結果如下：左踝關節活動度明顯受限，無法背屈；
  左足有嚴重疼痛造成蹲姿能力受限，無法全蹲，僅能高跪蹲，
  惟無法持續過久，且蹲至站有困難；站姿、走動持續力不佳，
  僅能持續5至10分鐘便需間歇休息，進而影響平衡能力與負重
  能力，是邱彥欽尚難以勝任原職務，建議繼續休養至107年9月
  18日，並於當日回診，以再次接受適任性評估。」（原審卷第
  123頁）；③臺大醫院於108年2月12日開立之診斷證明書影本（
  記載醫囑略以：邱彥欽再於107年9月18日、107年12月4日、10
  8年1月15日、108年2月12日至本院職業醫學科門診就診。目前
  其左踝關節經治療後症狀固定為活動度45度，再行治療已不能
  期待療效。正常關節活動度為70度，故邱彥欽左踝關節活動度
  喪失超過3分之1，大致符合強制汽車責任保險殘廢給付標準表
  障害項目12-35殘廢等級13」（原審卷第127頁）；④臺大醫院
  於108年2月12日開立之診斷證明書影本（記載醫囑略以：邱彥
  欽於107年12月7日再次接受完整工作能力評估，結果顯示移行
  耐力、負重耐力及平衡能力仍減損，建議繼續休養至108年3月
  5日」（原審卷第129頁）；⑤臺大醫院於108年3月12日開立之
  診斷證明書影本（記載醫囑略以：建議繼續休養至108年4月7
  日，邱彥欽告知將於108年4月8日復工」（原審卷第131頁）；
  ⑥臺大醫院於108年4月16日開立之診斷證明書影本（記載醫囑
  略以：邱彥欽於107年6月19日至108年4月16日於本院職業醫學
  科門診就診9次，目前已復工。工作中宜儘可能避免久站久走
  ，以免患部不適加劇。」（原審卷第133頁）；⑦在職證明書影
  本（原審卷第175頁）；⑻108年4月30日薪資明細表影本（原審
  卷第183頁）；⑨臺大醫院109年8月21日校附醫秘字第10909053
  01號函附件回復意見表記載：評估邱彥欽所需休養時日至108
  年4月7日」（原審卷第389頁）為證，此為陽政公司所不爭執
  ，堪予信實。
⒉邱彥欽主張其於系爭車禍發生前之平均月薪47,624元乙節，業
  據邱彥欽提出扣繳憑單影本（調解卷第32、33頁）為證，此為
  陽政公司所不爭執，自得憑以認定邱彥欽如未受系爭傷害及減
  損勞動能力，依通常情形，應可獲得該薪資收益。至於上開
　108年4月30日薪資明細表影本雖顯示當月應發薪資43,700元（
  原審卷第183頁），但此為邱彥欽治療終止，減損15%勞動能力
  後復職之工作所得，不能憑以定邱彥欽因系爭車禍所喪失之薪
  資收益。是應認邱彥欽不能工作期間喪失之每月薪資利益為47
  ,624元。
⒊邱彥欽自106年3月6日起6個月期間（即至106年9月6日止）喪失
  薪資利益共計285,744元（47,624元x6月）。邱彥欽自106年9
  月7日起18個月期間喪失薪資利益共計857,232元（47,624元x1
  8月），扣除原審就該期間已認定蔡正為、陽政公司應連帶賠
  償邱彥欽因減少勞動能力之損害115,809元（詳附件）後為
　741,423元。
⒋綜上，邱彥欽依首揭規定，主張蔡正為、陽政公司應連帶賠償
  其喪失之薪資利益在1,027,167元（285,744元+741,423元）範
  圍內為有理由。
㈧按民法第195條第1項前段規定，不法侵害他人之身體、健康者
  ，被害人雖非財產上之損害，亦得請求賠償相當之金額。次按
  慰撫金之核給標準，非不可斟酌雙方身分資力與加害程度，及
  其他各種情形核定相當之數額（最高法院51年台上字第223號
  判例參照）；受僱人因執行職務，不法侵害他人之人格權，被
  害人受有非財產上之損害，請求該受僱人及其僱用人連帶賠償
  相當金額之慰撫金時，法院對於慰撫金之量定，應斟酌兩造（
  包括負連帶賠償責任之僱用人在內）之身分地位及經濟狀況等
  關係定之，不宜單以被害人與實施侵權行為之受僱人之資力為
  衡量之標準（最高法院74年8月27日74年度第9次民事庭會議決
  議參照）。邱彥欽主張其因系爭傷害，受有非財產上損害
　700,000等語，陽政公司則抗辯過高。查蔡正為自97年4月16日
  起受僱於陽政公司，迄系爭車禍發生時，月薪28,000元，此有
  陽政公司提出之員工個人資料表影本（原審卷第499頁）可稽
  。蔡正為於104年8月20日被查獲酒後駕駛系爭車輛，經臺灣臺
  北地方檢察署檢察官以104年度偵字第2810號聲請簡易判決處
  刑，臺灣臺北地方法院於104年9月11日以104年度交簡字第272
  8號判處蔡正為吐氣所含酒精濃度達每公升0.25毫克以上而駕
  駛動力交通工具罪，處有期徒刑3月，得易科罰金確定，蔡正
  為於104年11月10日至105年2月15日分期繳納易科罰金共
　92,000元執行完畢；蔡正為於105年10月15日再被查獲酒後駕
  駛系爭車輛，經臺灣士林地方檢察署檢察官以105年度偵字第1
  4268號聲請簡易判決處刑，臺灣士林地方法院於105年11月30
  日以105年度士交簡字第1290號判處蔡正為犯不能安全駕駛動
  力交通工具罪，累犯，處有期徒刑3月，得易科罰金確定，蔡
  正為於106年2月24日繳納易科罰金89,000元執行完畢，有判決
  書影本（本院卷第99至101頁）及本院調取各該卷宗可考，蔡
  正為竟不知悔改，再度酒後駕駛系爭車輛引發系爭車禍，事後
  畏罪潛逃，不知去向。系爭車禍發生時，邱彥欽為33歲，因系
  爭傷害歷經長期艱辛療程，仍然無法治癒，減損勞動能力15%
  （見前開㈥、㈦），外觀、事業及生活均發生劇變，邱彥欽主張
  其精神痛苦不已等語，應堪採信。再斟酌邱彥欽學歷為宏國德
  霖科技大學肄業，擁有房產兩筆，於系爭車禍發生時之工作及
  所得如前開㈦所示；陽政公司則為資本總額45,000,000元，有
  相當規模之公司，此有全國財產稅總歸戶財產查詢清單、修業
  證明書、公司變更登記表等影本（原審卷第181、185頁；本院
  卷第49頁）可憑。綜上情狀，本院認為邱彥欽主張其受有非財
  產上損害700,000元，尚屬適當，並無過高情形。
㈨綜上，邱彥欽主張蔡正為應依民法第184條第1項前段規定，陽
  政公司應依民法第188條第1項本文規定，連帶賠償其因系爭車
  禍所受損害及所失利益共計3,567,435元（201,871元+133,200
  元+8,695元+1,496,502元+1,027,167元+700,000元），扣除邱
  彥欽自認已受領汽車強制險理賠218,824元（118,824元+
　100,000元），邱彥欽得請求賠償3,348,611元。邱彥欽併依民
  法第184條第1項前段請求陽政公司賠償部分，無庸論斷，附此
  敘明。
綜上所述，邱彥欽依民法第184條第1項前段、第188條第1項本
  文規定，請求㈠蔡正為、陽政公司應連帶給付邱彥欽
　2,083,644元，及蔡正為自108年4月5日起，陽政公司自107年
　10月19日起，均至清償日止，按週年利率5%計算之利息；㈡蔡
  正為、陽政公司應再連帶給付邱彥欽1,264,967元（3,348,611
  元-2,083,644元），及自108年4月5日起至清償日止按週年利
  率5%計算之利息，為有理由，應予准許，逾此部分之請求，為
  無理由，應予駁回。原審就上開㈡部分，為邱彥欽敗訴之判決
  ，自有未洽，邱彥欽上訴意旨指摘原判決此部分不當，求予廢
  棄改判，為有理由，爰由本院廢棄改判如主文第2項所示。至
  於原審就上開無理由部分，駁回邱彥欽之訴，及就上開㈠部分
  為陽政公司敗訴之判決，均無不合，邱彥欽、陽政公司各自指
  摘原判決該部分不當，求予廢棄改判，為無理由，應駁回其等
  上訴。又本判決所命給付上開㈡部分，邱彥欽、陽政公司均陳
  明願供擔保宣告准免假執行，經核均無不合，爰分別酌定相當
  擔保金額准許之。
本件事證已臻明確，邱彥欽、陽政公司其餘之攻擊或防禦方法
  及所用之證據，經本院斟酌後，認為均不足以影響本判決之結
  果，爰不逐一論列，併此敘明。
據上論結，本件邱彥欽之上訴為一部有理由、一部無理由，陽
  政公司之上訴為無理由，依民事訴訟法第450條、第449條第1
  項、第463條、第385條第1項前段、第390條第2項、第392條第
  2項、第79條、第85條第2項，判決如主文。　
　
中　　華　　民　　國　　110 　年　　5 　　月　　25　　日
                  民事第二十一庭
                      審判長法  官  翁昭蓉
                            法  官  呂淑玲
                            法  官  鍾素鳳

正本係照原本作成。
邱彥欽、蔡正為不得上訴。
陽政公司如不服本判決，應於收受送達後20日內向本院提出上訴
書狀，其未表明上訴理由者，應於提出上訴後20日內向本院補提
理由書狀（均須按他造當事人之人數附繕本）上訴時應提出委任
律師或具有律師資格之人之委任狀；委任有律師資格者，另應附
具律師資格證書及釋明委任人與受任人有民事訴訟法第466 條之
1第1項但書或第2項所定關係之釋明文書影本。如委任律師提起
上訴者，應一併繳納上訴審裁判費。
中　　華　　民　　國　　110 　年　　5 　　月　　25　　日

  　　　　　　　　　　　　　書記官  張淑芬